【裁判字號】    99,易,556
【裁判日期】    990602
【裁判案由】    詐欺
【裁判全文】
臺灣高雄地方法院刑事判決               99年度易字第556號
公  訴  人  臺灣高雄地方法院檢察署檢察官
被      告  乙○○
選任辯護人  張蓉成律師
上列被告因詐欺案件，經檢察官提起公訴（98年度偵字第18738
號），本院判決如下：
    主  文
乙○○幫助犯恐嚇取財罪，處有期徒刑肆月，如易科罰金，以新
臺幣壹仟元折算壹日。
    事  實
一、乙○○明知目前國內社會上層出不窮之不法集團份子為掩飾
    其不法行徑，避免執法人員之追究及處罰，經常利用他人之
    存款帳戶存摺、提款卡及密碼轉帳，以確保犯罪所得之不法
    利益並掩人耳目，因此，在客觀可以預見一般取得他人金融
    存款帳戶使用之行徑，常與財產犯罪所需有密切關連。然其
    竟只顧自己取得貸款利益，基於縱有人持其所有之帳戶作為
    恐嚇取財之犯罪工具，亦不違背其本意之幫助恐嚇取財之不
    確定故意，於民國98年11月初某日經由不知情之鄰居丁○○
    （另經同署檢察官以98年度偵字第11890 號不起訴處分在案
    ）介紹，得知報載辦理信用貸款之不法集團所屬某自稱「張
    經理」真實姓名不詳、年約30至40歲男子成員所持行動電話
    門號0000000000號碼，於同年月下旬與該自稱「張經理」之
    男子取得聯繫後，約明交付帳戶存摺、提款卡及密碼，即可
    提高貸款額度，乃於同年11月下旬24日某時，在高雄縣捷運
    大寮站將其彰化商業銀行大發分行帳號00000000000000號帳
    戶（下稱彰銀帳戶）之存摺、提款卡及密碼，均交予該自稱
    「張經理」之男子，容任該不法集團成員供作向不特定民眾
    恐嚇取財犯罪使用。嗣不法集團成員於取得該彰銀帳戶之存
    摺、提款卡及密碼後，即出於意圖為自己不法所有，共同基
    於恐嚇取財之犯意聯絡，推由該集團成員於97年12月3 日14
    時21分許以電話向甲○○假冒係其姪女並佯稱其先生幫人背
    書，遭人押走（即施以暴力相向之意），需款急用，向其告
    貸要求匯款云云，致甲○○因誤信該女子即係其姪女來電，
    恐姪女夫婿身體安危受害乃心生畏怖，於同日即依不法集團
    成員指示，先後於同日14時21分、翌（4 ）日11時14分許，
    均至板橋市○○○路○ 段123 號南雅郵局以臨櫃匯款方式各
    匯款新臺幣（下同）6 萬元，共計12萬元匯入乙○○前開帳
    戶內，並旋遭該集團某不詳成員提領一空。嗣甲○○於97年
    12月4 日聯絡其姪女查證後始知有異，並報警處理，因而循
    線查悉上情。
二、案經甲○○訴由臺北縣政府警察局板橋分局轉由高雄縣政府
    警察局林園分局報請臺灣高雄地方法院檢察署檢察官偵查起
    訴。
    理  由
甲、程序方面（含證據能力部分）：
一、本案並未違反刑事訴訟法第260 條重行起訴禁止之規定：
  (一)按刑事訴訟法第260 條雖規定，不起訴處分已確定者，非有
    該條第1 、2 款情形之一，不得對於同一案件再行起訴。惟
    該法條所稱之同一案件，係指「事實上同一案件」而言，不
    包括連續犯、牽連犯（刑法修正後業已刪除連續犯與牽連犯
    之規定）及想像競合犯之「法律上同一案件」。蓋檢察官之
    不起訴處分，並無審判不可分原則之適用，從而已經不起訴
    處分之部分，即與其他未經不起訴處分之部分，不生全部與
    一部之問題，其他部分經偵查結果，如認為應提起公訴者，
    自得提起公訴，不受刑事訴訟法第260 條規定之限制（最高
    法院94年台上字第1115號、92年度臺上字第521 號判決意旨
    參照）。且按，最高法院25年上字第116 號、27年上字第23
    07號等判例，關於不起訴處分確定效力及於裁判上一罪全部
    之意旨，已據最高法院92年第1 次刑事庭會議決議，不再援
    用，是依上所述，不起訴處分雖有形式確定力、實質確定力
    ，但不若判決既判力般，其效力可及於裁判上一罪關係之犯
    行，合先敘明。
  (二)本件被告乙○○（下稱被告）前於民國97年11月6 日（週四
    ）17時許，在高雄縣捷運橘線終點站大寮前庄村附近將其於
    97年7 月30日申辦之高雄銀行三多分行（下稱高雄銀行）帳
    號000000000000號帳戶之存摺、提款卡及提款密碼，以不詳
    價錢之代價，交予真實姓名、年籍不詳之成年人，嗣該成年
    人所屬之不法集團基於意圖為自己不法所有之犯意，於97年
    12月3 日上午10時許，撥打電話予案外人耿淑梅，並以佯稱
    為耿淑梅友人林君儀，亟需用錢之方式，要求耿淑梅於97年
    12月3 日，將10萬元之金額匯至被告之高雄銀行帳戶內，嗣
    耿淑梅匯款完畢後，始知受騙，嗣高雄市政府警察局苓雅分
    局即以被告涉犯幫助詐欺取財罪嫌報請臺灣高雄地方法院檢
    察署檢察官偵辦，經偵查終結後，檢察官認被告犯罪嫌疑不
    足，於98年4 月27日以98年度偵字第7728、7735號為不起訴
    處分確定等事實，已經本院調取上開卷宗核閱無訛，復有臺
    灣高等法院被告前案紀錄表及上開不起訴處分書在卷可稽（
    本院卷第5 、11頁）。果若被告所稱應係於97年11月下旬之
    同一時地將本案彰銀帳戶與高雄銀行帳戶交與綽號「張經理
    」之人，因被告交付本案彰銀帳戶之行為（屬「未經不起訴
    之部分」）與前揭不起訴之部分，縱均成立犯罪，亦屬想像
    競合犯之裁判上一罪關係，非屬「事實上同一案件」，被告
    以一同時提供兩個帳戶之行為，幫助不法集團正犯恐嚇本案
    被害人甲○○部分，既與前案經檢察官為不起訴處分之幫助
    詐欺被害人耿淑梅部分，係具有想像競合犯之裁判上一罪關
    係，為一行為觸犯數罪名之同種想像競合犯（最高法院98年
    度台非字第30號、97年度台非字第566 號判決、臺灣高等法
    院暨所屬法院96年法律座談會刑事類提案第7 號問題(二)研討
    結果），檢察官自得就被告幫助恐嚇被害人甲○○部分另行
    偵查起訴。抑且，嗣本案因被害人甲○○遭恐嚇匯款至被告
    前揭彰銀帳戶，既係新證據，檢察官據以再行起訴，核與刑
    事訴訟法第260 條第1 款之規定相符，附此敘明。
二、被告以外之人於審判外之言詞或書面陳述，除法律有規定者
    外，不得作為證據；被告以外之人於審判外之陳述，雖不符
    刑事訴訟法第159 條之1 至之4 之規定，然經當事人於審判
    程序同意作為證據，法院審酌該言詞陳述或書面陳述作成時
    之情況，認為適當者，亦得為證據；刑事訴訟法第159 條第
    1 項、第159 條之5 第1 項分別定有明文。本判決認定事實
    所引用之證據資料，均非公務員違背法定程序所取得，檢察
    官、被告及其辯護人於本院審理時均同意作為認定事實之證
    據，且審酌各該證人或書面陳述作成時之情況，並無違法不
    當或證明力明顯過低之瑕疵，認為以之作為證據為適當，均
    得作為證據。至本案卷附之被告所申辦彰銀行帳戶之交易明
    細資料及行動電話門號0000000000號雙向通聯紀錄，均係電
    腦機器處理轉帳交易或紀錄後或該電話之持用人於發話、受
    話時，電腦機器直接作成之電磁紀錄，再列印所得之結果，
    過程中，並無涉入人為知覺、記憶過程之錯誤危險，且為一
    般業務上製作之資料，並非傳聞證據，自具有證據能力。
乙、實體方面：
一、訊據被告固坦承有申辦該彰銀帳戶之事實，惟矢口否認有何
    幫助恐嚇取財之犯行，辯稱：我因急需用錢，並因而於97年
    11月7 日透過鄰居丁○○認識該自稱「張經理」之人，因他
    聲稱可提高我的貸款額度，才交付我的兩本存摺（彰化銀行
    、高雄銀行）、提款卡及提款卡密碼等物云云。經查：
  (一)被害人甲○○就其於97年12月3 日14時21分許遭不法集團成
    員以電話假冒係其姪女並佯稱因先生幫人背書，遭人押走，
    需款急用，向其告貸要求匯款云云，致其因誤信係該女子係
    其姪女來電，恐姪女夫婿身體安危受害乃心生畏怖，於同日
    即依不法集團成員指示，先後於同日14時21分、翌日11時14
    分許，均以臨櫃匯款方式各匯款6 萬元，匯入被告彰銀帳戶
    內，並旋遭該集團某不詳成員提領一空，嗣經於97年12月4
    日聯絡其姪女始發覺有異，並於同日23時43分報警處理等情
    ，業據其於警詢時證述明確（偵卷第7 、8 頁），並有臺北
    縣政府警察局板橋分局板橋派出所受理刑事案件報案三聯單
    及受理詐騙帳戶通報警示簡便格式表暨內政部警政署反詐騙
    案件紀錄表、板橋南雅郵局郵政跨行匯款申請書、被告申辦
    之彰銀帳戶之存摺存款交易明細查詢、個人戶顧客資料卡在
    卷可稽（偵卷第9 、10、12、14、19至25頁），且觀諸甲○○一經匯款至被告該帳戶後，復即遭不明人士於同日以提款
    卡提款之方式於各次匯款後、同日第次匯款前即迅速提領一
    空，顯係分工甚為縝密無間之不法集團所為，足認被告該帳
    戶已遭該不法集團用於充作恐嚇甲○○之指定匯款帳戶以取
    得不法款項使用無訛。
  (二)被告固辯稱其申辦之該彰銀帳戶之存摺、提款卡連同密碼均
    係自稱「張經理」之人稱可提高貸款額度而交予該人云云，
    惟依吾人日常之經驗可知，一般申請貸款應須提出申請書並
    檢附在職證明、身分證、財力或所得證明等資料，於金融機
    構徵信審核通過後，再辦理對保等手續，俟上開貸款程序完
    成後再行撥款，貸款人毋庸交付上開存摺等物予貸款之金融
    機構，且金融機構亦無以交付銀行存摺、提款卡及密碼，作
    為是否貸款，或貸款額度高低之判斷標準；且依據現今社會
    常情，利用合法之途徑辦理信用貸款，所應探究者，乃被告
    之資力、信用及償還能力為何，衡情應由被告提供其有關工
    作或資力等有還款能力之證明，以供貸款人查核，方屬正辨
    ，充其量亦僅需提供銀行帳號供匯入款項之用，實無須提供
    除帳號以外之帳戶存摺、提款卡及密碼等物甚明。本件被告
    於案發時為年逾4 旬之成年人，曾有婚姻關係，高職畢業之
    教育程度，現為村里幹事，任職公職達15年，曾辦理公教人
    員保險貸款，此經被告供承在卷、並有被告受詢問人基本資
    料及戶籍資料查詢結果附卷可稽（偵卷第3 、40頁、本院卷
    第7 頁），且其亦能填載申請書向彰銀申辦該帳戶並領取提
    款卡，復於警詢、偵訊及本院審理時對各項問題均能理解陳
    述，對答如流，亦有該帳戶開戶資料及相關筆錄存卷可查，
    被告自為智慮成熟及有相當社會閱歷之成年人，再被告於偵
    訊時自承：我之前辦理公教人員保險貸款時，並未將我的帳
    戶存摺、提款卡、密碼交付他人等語在卷（偵卷第40、41頁
    ），則被告對於向銀行申辦貸款程序不需提供其金融機構存
    摺、提款卡、密碼等資料，當無不知之理。又被告於另案警
    詢時供稱：我因缺錢急需貸款等語（98偵7735警卷第2 頁）
    ，於另案偵訊時供稱：我真的因經濟壓力很重，因我有替鄉
    公所的同事背書，他們跑了之後避不見面，我就被討債，這
    次我是要辦理貸款等語（98偵7735卷第47、48頁），於本案
    偵訊時自承：因為在3 、4 年前我有卡債信用問題，所以無
    法申貸款項等語（偵卷第42頁），則被告既因背負欠債而辦
    理貸款，顯見被告對債信不佳之人因無還款能力甚難辦理貸
    款乙節知之甚詳，且被告既曾因信用問題無從辦得貸款，其
    對於報紙刊載代辦貸款者，自應知悉辦理貸款實無先行提供
    帳戶存摺、提款卡及密碼之必要甚明；而觀之被告辦理貸款
    之電話門號，係出自證人丁○○提出之97年11月中旬報紙傳
    單所刊內容（98偵7735警卷第8 頁），亦據證人丁○○於本
    院審理時證述明確在卷（本院卷第51頁），然其上僅簡略刊
    登辦理貸款聯絡電話及「新銀銀行信用貸款、優惠專案、全
    面申請中、軍公教、汽車、購屋貸款、卡債、家庭主婦、小
    老闆、信用不良者皆可辦理，10萬/3年/3,100元，50萬/5年
    /9,200元」，擴及卡債、信用不良者仍可貸款內容，該申辦
    貸款條件顯然過於寬鬆有悖常情，通常一般人即應察覺實有
    蹊蹺，雖證人丁○○證稱：並拿該張報刊給被告看，有告知
    被告電話號碼，並告明被告該電話是報紙上看到的等語（本
    院卷第51頁），然被告就此報刊訊息竟未詳細詢問代辦流程
    ，推敲何以自己因財務困窘無法辦理貸款，該他人卻有能力
    辦理貸款；另參以被告自始無法提出該自稱「張經理」之不
    詳男子之真實年籍及聯絡方式，顯示被告與該男子並非熟識
    ，竟在不熟識之情形下，仍將攸關被告個人財產權益之存摺
    、提款卡及密碼等物交付予該不詳男子，顯與常情有違，可
    見被告所辯申辦貸款之流程，核與常情不符，實無讓其誤信
    為真之理，是被告上開所謂因單純辦理貸款，致其貿然交付
    存摺、提款卡、密碼等物之辯解，自難憑信。
  (三)又被告於另案偵訊時供稱：我因高雄銀行三多分行通知我遺
    失帳戶，帳戶變成警示帳戶，我遂於97年12月4 日下午14時
    許前往大寮分駐所備案遺失高雄銀行帳戶資料，之後我就去
    彰銀大發分行等語（98偵7735卷第47頁），並提出於97年12
    月4 日14時52分在高雄縣政府警察局林園分局大寮分駐所備
    案於高雄縣大寮鄉大寮捷運站遺失物品受理案件登記表，及
    高雄銀行三多分行99年1 月29日高銀三多字第0990000165號
    函暨檢附98年12月4 日該帳戶遭列為警示帳戶通知書附卷可
    稽（本院審易卷第27頁、偵卷第68、69頁），又被告係於97
    年12月2 日前往彰銀大發分行辦理存摺補發及印鑑掛失，且
    辦理存摺補發及印鑑掛失後，該帳戶即可正常辦理存提款等
    事宜，此有彰銀大發分行98年10月8 日彰大發字第0981740
    號函及同銀行99年4 月8 日彰大發字第0990697 號函暨檢附
    存摺開戶資料、97年12月5 日列為警示帳戶存摺存款止扣明
    細查詢、存摺印鑑掛失通知兼補辦申請書、個人戶顧客資料
    卡、存摺存款帳號資料及交易明細查詢單摺在卷可稽（偵卷
    第47至55頁、本院卷第21頁），是依此卷內事證所示被告應
    係於向警局報案前，即至彰銀辦理存摺補發及印鑑掛失，並
    非先報案再辦理存摺補發及印鑑掛失，顯與被告上開陳述不
    符；再者被告於高雄銀行三多分行尚未通知之前，何以於前
    2 日先至彰銀辦理存摺補發及印鑑掛失，是否已預知其帳戶
    即將發生問題，亦有令人起疑之處；尤其被告明知其高雄銀
    行帳戶遭列為警示帳戶，竟僅向警局備案遺失，隱瞞其係交
    付不詳人士之實情，甚且當時被告理應對於彰銀帳戶可能遭
    用以詐財犯罪工具有所警覺，然其報案時並未提及有彰銀帳
    戶，亦未掛失止付，任令不法集團成員得繼續使用彰銀帳戶
    ，直至97年12月5 日始列為警示帳戶，實悖於常情，難以採
    信。被告雖於警詢時又稱：是因接獲高雄銀行告知銀行帳戶
    遭列為警示，才於97年12月2 日到彰銀大發分行辦理存摺補
    發及印鑑掛失，之後才於97年12月4 日到大寮分駐所報案云
    云（偵卷第5 頁），除與上開係先報案再至彰銀大發分行辦
    理存摺補發及印鑑掛失之情有所齟齬，且高雄銀行帳戶係經
    被害人耿淑梅於97年12月4 日13時10分報案後，方經警局通
    報高雄銀行三多分行列為警示帳戶，此有高雄市政府警察局
    苓雅分局福德二路派出所受理詐騙帳戶通報警示簡便格式表
    、內政部警政署反詐騙案件紀錄表及被告高雄銀行帳戶交易
    查詢清單附卷可考（98偵7735警卷第17、18、21、22頁），
    是被告自無從於97年12月2 日即接獲於同年月4 日始發生之
    高雄銀行告知銀行帳戶遭列為警示帳戶訊息至明，則被告所
    辯顯與上開卷證不符。凡此在在，俱見被告所辯，顯屬虛妄
    ，無足憑採。
  (四)又依被告於本院審理時稱其交付彰銀帳戶前，帳戶已無存款
    之情（本院審易卷第18頁），觀諸其於97年11月下旬交付存
    摺等物時，而在被害人甲○○匯款前之97年11月24日該日帳
    戶內存款金額僅餘77元，有該彰銀帳戶之存摺存款帳號資料
    及交易明細查詢附卷可按（偵卷第54頁）。惟辦理貸款事宜
    ，為確保貸款人日後正常繳息還款，必然經過徵信，確認貸
    款人以往之信用情況，並核對相關證件，甚至與本人進行確
    認，以評估是否放款以及放款額度，委託他人代辦者亦然，
    此為週知之事實；是如以此寥寥無幾之數額申辦貸款，除益
    加彰顯被告財務狀況欠佳之窘境外，對提升其個人信用之目
    的毫無助益，且核貸條件既屬不佳，則其交付該帳戶存摺等
    物，亦無濟於提升其於金融機構之徵信條件。況依被告於偵
    訊時描述係以所謂使其帳戶提高額度，藉此辦理更多貸款云
    云（偵卷第41頁），然銀行於貸款徵信時，係依帳戶餘額多
    寡而定，與帳戶內如何處理之方式無關，僅在其帳戶內做手
    腳，如何能達貸款目的，實有疑竇之處；且被告並未提供其
    其他任何信用資料，單憑存摺、提款卡及密碼等物，實無從
    達到提高貸款額度，使銀行信其有資力而准予高額貸款之目
    的。再依被告之供述，顯係提出帳戶製造假象隱瞞積欠諸多
    債務之實情，以利提高額度申辦信用貸款，然其所指製造假
    象提高貸款額度乃屬向銀行施以詐術，使之同意貸款之非法
    手段，被告理當知悉代為辦理貸款之人乃不法之徒，其提供
    帳戶供人製造假象提高額度已非合法，況被告既為資力貧乏
    之人，代辦貸款者又未向其索取任何足資擔保之擔保品或相
    關收入證明，竟宣稱能憑空為被告貸得高額款項，此亦悖於
    事理，難以憑信。
  (五)再者，被告悉數將其帳戶之存摺、提款卡及密碼等物，交予
    無法確知姓名年籍僅透過電話聯絡之自稱「張經理」之陌生
    男子，依被告所述，僅知該名男子自稱「張經理」係退休銀
    行經理，惟不明該男子之年籍資料，亦憑友人丁○○所取得
    報刊所載之電話聯繫，初次謀面即交付兩個帳戶資料，又始
    終未能說明係向何金融機構申辦信用貸款，而除開證人丁○○之含混證述及剪報外，並無其他確實可查之貸款公司及「
    張經理」之相關資料，是其所辯欲持該帳戶存摺、提款卡及
    密碼透過「張經理」辦理信用貸款之說，已有可議之處。矧
    縱以上開非法方式經銀行核撥貸款，則被告將如何自帳戶內
    提領款項？尤其倘「張經理」之人果真順利為被告辦妥貸款
    ，則被告在未取得任何貸款之允諾文件及探查「張經理」所
    述真偽前，豈非甘冒貸得之款項有可能為「張經理」提領一
    空，而自己仍須向金融行庫負擔貸款債務風險之理！被告如
    此消極且輕忽重要金融證件之態度，非僅顯有違一般辦理貸
    款之程序，亦悖於一般人管理金融帳戶及相關重要證件之常
    情，凡此足認被告前揭所辯：為辦理信用貸款而交付存摺、
    印章、提款卡及密碼云云，均顯與常情不符，無足採信。
  (六)況揆以恐嚇取財正犯係為避免自金融機構帳戶之來源回溯追
    查其身分，而使用他人金融機構帳戶供被害人匯款及取贓，
    ，其既有意利用他人帳戶作為恐嚇取財工具，當無選擇一可
    能無法確實掌控使用之帳戶，輔以現今社會上，確實存有不
    少為貪圖小利而出售自己帳戶供他人使用之人，是恐嚇取財
    正犯僅需支付少許金錢，即可取得可完全操控無虞之他人帳
    戶，實無明知係他人所交付之金融機構帳戶非供其充作供被
    害人匯款及取贓之用，仍毫無顧忌以之供作恐嚇取財所得款
    項匯入所用之必要，否則，若在其尚未實行恐嚇取財之前，
    或恐嚇取財後未及提領該帳戶內之贓款前，該帳戶即遭列為
    警示帳戶凍結，在此情形下，豈非無法遂其恐嚇取財之目的
    ，甚或即有可能無法提領犯罪所得，致渠等大費周章從事之
    犯行成空，是恐嚇取財正犯絕無將涉及不法犯罪取贓成否之
    關鍵置於如此不確定地步之可能。
  (七)刑法上之故意，可分為直接故意與間接故意（不確定故意）
    ，所謂「不確定故意」，係指行為人對於構成犯罪之事實，
    預見其發生而其發生並不違背其本意者，刑法第13條第2 項
    定有明文。金融帳戶之存摺、提款卡及提款密碼乃個人重要
    理財之物，若落入不明人士手中，極易被利用為恐嚇取財牟
    取贓款之犯罪工具，一般人均有妥為保管以防止他人任意使
    用之認識，縱有特殊情況偶須交付他人使用，亦必深入瞭解
    用途及合理性，始會安心提供。而被告於案發時為有相當之
    智識程度及社會經驗之成年人，且被告並於偵查中自承對方
    稱需持其帳戶提高額度，使該帳戶寥寥無幾之數額仍能辦理
    信用貸款云云（偵卷第41頁、本院審易卷第18頁），縱設屬
    實，被告自應察覺對方所謂之貸款程序顯非正當合法，均如
    前述，是以被告已明知該「張經理」男子所從事所謂將幾無
    存款之帳戶提高貸款額度之舉，實係不實之帳戶資料，有可
    能涉及不法之情事，而其仍肆無忌憚將該帳戶之存摺、提款
    卡及密碼交付他人，據為恐嚇取財匯款之人頭帳戶，顯見被
    告確有能預知且不違背其本意之幫助不法集團恐嚇取財之不
    確定故意至明。
  (八)另該自稱「郭經理」之人於98年11月12日以簡訊與被告聯繫
    ，97年11月14日至同年月24日、97年11月26日雙方均有電話
    聯繫，揆以被告於本院審理時供明交付彰銀帳戶時存款幾近
    告罄之說，被告應係於97年11月24日帳戶內僅餘77元時該日
    某時點，即為本件被告交付其彰銀帳戶存摺、提款卡及提款
    密碼供不法份子實行恐嚇他人牟取財物之幫助犯行時點無訛
    （即不法集團對該彰銀帳戶取得實力支配之時點），至不法
    集團成員所持電話與被告聯繫時之距離遠近，因無法掌握雙
    方結束通話後關機時確實之位置，亦不能完全排除在此期間
    交付帳戶資料之可能性，故公訴人所指被告係於97年11月26
    日14時許被告將其彰銀帳戶存摺、提款卡及提款密碼交付該
    「張經理」之人，則為本院所不採，附此敘明。
  (九)綜上所述，被告上開所辯，均係卸責之詞，委無可採，本案
    事證明確，其幫助恐嚇取財犯行，堪以認定，應予依法論科
    。
二、論罪科刑：
  (一)按刑法之恐嚇取財罪與恐嚇取財罪之區別，二者之區別，在
    於前者係施用使人心生畏怖之恐嚇手段，致被害人心生畏懼
    ，明知不應交付財物而交付，後者則係施用詐術手段，使人
    陷於錯誤，誤信為應交付財物而交付。惟上開之恐嚇手段，
    常以虛假之事實為內容，故有時亦不免含有詐欺之性質，倘
    含有詐欺性之恐嚇取財行為，足使人心生畏懼時，自應僅論
    以高度之恐嚇取財罪，殊無再適用恐嚇取財罪之餘地（最高
    法院84年度台上字第1993號判決意旨參照），是該名自稱為
    被害人甲○○姪女之不法集團成員女子，以其姪女夫婿因幫
    人背書負債、遭人押走（即施以暴力相向之意）之虛捏編造
    加害其親人身體之將來惡害通知恐嚇手段，使甲○○因恐其
    親人身體安全受害，而心生畏怖而交付財物，自應論以恐嚇
    取財罪，檢察官認被告係犯刑法第339 條第1 項詐欺取財罪
    之幫助犯，尚有未恰，然其基本事實同一，本院自應加以審
    酌，並變更起訴法條；又刑法上之幫助犯，係對於犯罪與正
    犯有共同之認識，而以幫助之意思，對於正犯資以助力，而
    未參與實施犯罪之行為者而言，如未參與實施犯罪構成要件
    之行為，且係出於幫助之意思提供助力，即屬幫助犯，而非
    共同正犯。被告將其申辦之彰銀帳戶資料提供予不法集團內
    某成員，而使該集團成員（正犯）得以遂行其恐嚇取財之犯
    行，惟被告僅單純提供帳戶供人使用之行為，並不等同於向
    被害人施以恐嚇取財行為，且亦無證據證明被告有參與本件
    恐嚇取財犯行之構成要件行為，被告所為僅對於該不法集團
    遂行恐嚇取財犯行資以助力，是核本件被告係犯刑法第346
    條第1 項之恐嚇取財罪之幫助犯，而非共同正犯。又因被告
    並未實際參與恐嚇取財犯行，僅係幫助犯，所犯情節較正犯
    輕微，爰依刑法第30條第2 項規定，減輕其刑。
  (二)本院審酌被告將其彰銀帳戶之存摺、提款卡及密碼恣意提供
    他人恐嚇取財牟取贓款使用，紊亂社會正常交易秩序，並使
    不法之徒藉此輕易詐取財物，檢警難以追查緝捕，助長不法
    犯罪之風氣，造成無辜民眾被害而受有金錢損失，實為當今
    社會非法取財事件發生之根源，所生之危害匪淺，行為殊不
    足取，又其犯後竟諉稱其亦係誤信而交付帳戶等辯詞，並企
    圖以報案、辦理存摺補發及印鑑變更等方式混淆、誤導本院
    之論斷，冀圖脫免卸責，並矢口否認犯行，毫無悛悔之意，
    犯後態度非佳，及考量渠犯罪動機、目的、手段係幫助他人
    詐財犯行、年逾4 旬、現服公職、家境小康等生活狀況、被
    害人所受害金額為12萬元暨檢察官具體求處刑度稍嫌過重等
    一切情狀，爰量處有期徒刑4 月之刑，並諭知以1 千元折算
    1 日之易科罰金折算標準，以示懲儆。
據上論斷，應依刑事訴訟法第299 條第1 項前段、第300 條，刑
法第30條第1 項前段、第346 條第1 項、第41條第1 項前段，刑
法施行法第1 條之1 第1 項、第2 項前段，判決如主文。
本案經檢察官丙○○到庭執行職務。
中    華    民    國    99    年    6     月    2     日
                  刑事第八庭  審判長法  官  王伯文
                                    法  官  謝宗翰
                                    法  官  林建鼎
以上正本證明與原本無異。
如不服本判決應於收受送達後10日內向本院提出上訴書狀，並應
敘述具體理由；如未敘述上訴理由者，應於上訴期間屆滿後20日
內向本院補提理由書（均須按他造當事人之人數附繕本）「切勿
逕送上級法院」。
告訴人或被害人如對於本判決不服者，應具備理由請求檢察官上
訴，其上訴期間之計算係以檢察官收受判決正本之日期為準。
中    華    民    國    99    年    6     月    7     日
                                    書記官  林怡君
附錄本判決論罪科刑法條：
刑法第30條第1項前段：
幫助他人實行犯罪行為者，為幫助犯。
刑法第346條第1項
意圖為自己或第三人不法之所有，以恐嚇使人將本人或第三人之
物交付者，處6 月以上5 年以下有期徒刑，得併科1 千元以下罰
金。
刑法施行法第1 條之1：
中華民國94年1 月7 日刑法修正施行後，刑法分則編所定罰金之
貨幣單位為新臺幣。
94年1 月7 日刑法修正時，刑法分則編未修正之條文定有罰金者
，自94年1 月7 日刑法修正施行後，就其所定數額提高為30倍。
但72年6 月26日至94年1 月7 日新增或修正之條文，就其所定數
額提高為3 倍。

司法院資訊處製作；財團法人民間司法改革基金會備份。
